【裁判字號】    97,訴,1580
【裁判日期】    980219
【裁判案由】    違反毒品危害防制條例
【裁判全文】
臺灣屏東地方法院刑事判決              97年度訴字第1580號
公  訴  人  臺灣屏東地方法院檢察署檢察官
被      告  甲○○
上列被告因違反毒品危害防制條例案件，經檢察官提起公訴（97
年度毒偵字第2149號、第2150號），茲因被告就被訴事實為有罪
之陳述，經告知簡式審判程序意旨，並聽取公訴人及被告之意見
後，本院合議庭裁定由受命法官獨任依簡式審判程序審理，判決
如下：
    主  文
甲○○施用第一級毒品，累犯，處有期徒刑壹年肆月；又施用第
一級毒品，累犯，處有期徒刑壹年肆月；又施用第二級毒品，累
犯，處有期徒刑壹年。應執行有期徒刑年陸月。
    事  實
一、甲○○有多次犯罪經法院判刑確定之紀錄，最近一次經有期
    徒刑執行完畢情形如下：
  (一)民國95年間因施用第一級、第二級毒品而違反毒品危害防制
    條例案件，經本院95年度訴字第423 號判處有期徒刑1 年2
    月、8 月，應執行有期徒刑1 年8 月確定。
  (二)95年間另因施用第一級、第二級毒品而違反毒品危害防制條
    例案件，經本院95年度訴字第969 號判處有期徒刑1 年、6
    月，應執行有期徒刑1 年4 月確定。
  (三)96年間犯搶奪罪，經本院96年度訴字第498 號判處有期徒刑
    1 年確定。
  (四)上開(一)、(二)所示之刑，經本院96年度聲字第222 號裁定應執
    行有期徒刑3 年，於96年1 月31日入監執行，旋因與上開(三)
    部分所示之刑均適用減刑條例，經本院96年度聲減字第2391
    號裁定依序減為有期徒刑7 月、4 月、6 月、3 月、6 月，
    應執行有期徒刑1 年10月，於96年7 月16日縮刑期滿出監執
    行完畢。
二、又其前因施用毒品案件，經本院88年度毒聲字第102 號裁定
    令入勒戒處所施予觀察、勒戒，於88年1 月22日入所執行，
    因無繼續施用毒品傾向，於88年2 月8 日出所執行完畢。旋
    又因施用毒品案件，經本院88年度毒聲字第1800號裁定令入
    勒戒處所施予觀察、勒戒，於88年10月15日入所執行，又因
    無繼續施用毒品傾向，於88年11月15日出所執行完畢。92年
    間又其施用毒品案件，經本院92年度毒聲字第1463號裁定令
    入戒治處所施予強制戒治，於92年11月5 日入所執行，於93
    年1 月9 日因法律修正出所後，5 年內已經再犯施用毒品案
    件經法院判決確定而追訴處罰如上。
三、詎其經前開有期徒刑執行完畢後5 年內，仍不知悔改，復基
    於施用第一級毒品之各別犯意，先於97年7 月30日上午11時
    ，即後開第一次經查獲採尿時點，回溯24小時內某時（起訴
    書記載為97年7 月25日某時），在屏東縣恆春鎮○○路旁某
    處，以注射方式（針筒於查獲前已經丟棄而滅失）施用第一
    級毒品海洛因1 次；繼於97年9 月1 日下午2 時15分，即後
    開第二次為警查獲採尿送驗時點，回溯24小時內某時（起訴
    書記載為97年8 月27日上午某時），在上開同一處所，亦以
    注射方式（針筒於查獲前已經丟棄而滅失）施用第一級毒品
    海洛因1 次；又基於施用第二級毒品之犯意，於97年9 月1
    日下午2 時15分，即後開第二次為警查獲採尿送驗時點，回
    溯24小時內某時（起訴書記載為97年8 月27日上午某時），
    仍在上開同一處所，以置入玻璃管（於查獲前已經丟棄而滅
    失）內燒烤而吸用所生煙霧之方式，施用第二級毒品甲基安
    非他命1 次，嗣先於97年7 月30日上午，在屏東縣恆春鎮○
    ○里○○路一帶為警查獲，經採尿送驗呈嗎啡即海洛因經人
    體水解代謝產物陽性反應；再於97年9 月1 日下午1 時30
    分，在屏東縣恆春鎮○○路2 號地下停車場內查獲，經採尿
    送驗結果，呈嗎啡及甲基安非他命雙重陽性反應。
四、案經屏東縣警察局恆春分局報告臺灣屏東地方法院檢察署檢
    察官偵查起訴。
    理  由
一、訊據被告甲○○於本院審理時，對其尿液經鑑驗後，各呈嗎
    啡陽性，及嗎啡、甲基安非他命雙重陽性反應，係因前揭時
    地以各該所示方式施用海洛因及甲基安非他命所致等情均自
    白不諱，並有臺灣檢驗科技股份有限公司就其兩次經查獲採
    得尿液，均以氣相層析質譜儀法（GC／MS）鑑驗後，分別判
    定呈嗎啡即海洛因經人體水解代謝產物陽性反應，及嗎啡與
    甲基安非他命雙重陽性反應之鑑驗報告各1 份附卷可憑，乃
    鑑定機關本於專業知識及以精密儀器測試後所得之結論，自
    可憑信。被告甲○○自白施用海洛因、甲基安非他命，堪信
    與事實相符。又其供述施用上開毒品之時間，雖各為前揭經
    查獲、採尿前4 、5 日。惟查，施用海洛因後24小時內經由
    尿液排出之量可達使用劑量之80％；施用甲基安非他命後24
    小時內，約有施用劑量之70％由尿中排出，經人體可代謝出
    甲基安非他命原態及其代謝物安非他命，有行政院衛生署管
    制藥品管理局92年2 月13日管檢字第0920000964號函在卷可
    參，茲依前引檢驗報告所示，被告甲○○前揭時地先後經查
    獲時，前者尿液中含嗎啡濃度達1,394 ng/ml ，後者含嗎啡
    、甲基安非他命濃度猶各達93,480 ng/ml、5,123 ng/ml ，
    均超出衛生署公告閾值120ng/ml甚多，依前述代謝速率回溯
    換算，考量人體對該等化學物質之耐受程度，其此部分關於
    施用時間之陳述，顯因時間較久致記憶不清，甚或於偵查中
    因檢察官以提示基準時點供推算陳述方式訊問時，誤將前揭
    第二次查獲採尿日期提示為97年8 月29日（偵卷第3 頁），
    與卷附採尿同意書所示97年9 月1 日之實際採尿日期（警卷
    第15頁）出現3 日誤差所致，衡其情節，尚不影響其前揭施
    用第一級、第二級毒品犯罪事實之認定。
二、按毒品危害防制條例於92年7 月9 日修正公布，自93年1 月
    9 日施行，其中第20條、第23條將施用毒品之刑事處遇程序
    ，區分為「初犯」及「5 年內再犯」、「5 年後再犯」。依
    其立法理由之說明：「初犯」，經觀察、勒戒或強制戒治後
    ，應為不起訴處分或不付審理之裁定；經觀察、勒戒或強制
    戒治執行完畢釋放後，「5 年內再犯」者，因其再犯率甚高
    ，原實施之觀察、勒戒及強制戒治既已無法收其實效，爰依
    法追訴或裁定交付審理。至於經觀察、勒戒或強制戒治執行
    完畢釋放後，「5 年後再犯」者，前所實施之觀察、勒戒或
    強制戒治已足以遮斷其施用毒品之毒癮，為期自新及協助其
    斷除毒癮，仍適用「初犯」規定，先經觀察、勒戒或強制戒
    治之程序。從而依修正後之規定，僅限於「初犯」及「5 年
    後再犯」2 種情形，始應先經觀察、勒戒或強制戒治程序。
    倘被告於5 年內已再犯，經依法追訴處罰，縱其第3 次（或
    第3 次以上）再度施用毒品之時間，在初犯經觀察、勒戒或
    強制戒治執行完畢釋放5 年以後，已不合於「5 年後再犯」
    之規定，且因已於「5 年內再犯」，顯見其再犯率甚高，原
    實施觀察、勒戒或強制戒治，已無法收其實效，即應依該條
    例第10條處罰（最高法院95年度第7 次刑事庭會議決議意旨
    參照）。
三、被告甲○○前因施用毒品案件，經本院88年度毒聲字第102
    號裁定令入勒戒處所施予觀察、勒戒，於88年1 月22日入所
    執行，因無繼續施用毒品傾向，於88年2 月8 日出所執行完
    畢。旋又因施用毒品案件，經本院88年度毒聲字第1800號裁
    定令入勒戒處所施予觀察、勒戒，於88年10月15日入所執行
    ，又因無繼續施用毒品傾向，於88年11月15日出所執行完畢
    。92年間又其施用毒品案件，經本院92年度毒聲字第1463號
    裁定令入戒治處所施予強制戒治，於92年11月5 日入所執行
    ，於93年1 月9 日因法律修正出所後，95年間又先後兩次均
    各因施用第一級、第二級毒品而違反毒品危害防制條例案件
    ，經本院95年度訴字第423 號、95年度訴字第969 號判刑確
    定，並均入監執行完畢，有臺灣高等法院被告前案紀錄表、
    臺灣屏東地方法院檢察署刑案資料查註紀錄表、全國施用毒
    品案件紀錄表、受觀察勒戒人毒品及前科紀錄簡列表各1 份
    在卷可按，其經觀察、勒戒執行完畢釋放後，5 年以內已再
    犯施用毒品犯行，並經依法追訴處罰後，復犯本件施用第一
    級、第二級毒品犯行之事證明確，應依法論科。
四、按海洛因、甲基安非他命依序為毒品危害防制條例第2 條第
    2 項第1 款、第2 款規定之第一級、第二級毒品，除法律另
    有規定者外，不得持有、施用。核被告甲○○前開2 次施用
    海洛因之行為，係犯毒品危害防制條例第10條第1 項之施用
    第一級毒品罪；又其施用甲基安非他命之行為，係犯同條第
    2 項之施用第二級毒品罪。其因施用而持有海洛因、甲基安
    非他命之低度行為，應為施用之高度行為所吸收，不另論罪
    。又被告甲○○前於(一)95年間因施用第一級、第二級毒品而
    違反毒品危害防制條例案件，經本院95年度訴字第423 號判
    處有期徒刑1 年2 月、8 月，應執行有期徒刑1 年8 月確定
    ；(二)95年間另因施用第一級、第二級毒品而違反毒品危害防
    制條例案件，經本院95年度訴字第969 號判處有期徒刑1 年
    、6 月，應執行有期徒刑1 年4 月確定；(三)96年間犯搶奪罪
    ，經本院96年度訴字第498 號判處有期徒刑1 年確定，嗣上
    開(一)、(二)所示之刑，經本院96年度聲字第222 號裁定應執行
    有期徒刑3 年，於96年1 月31日入監執行，旋因與(三)部分所
    示之刑均適用減刑條例，經本院96年度聲減字第2391號裁定
    依序減為有期徒刑7 月、4 月、6 月、3 月、6 月，應執行
    有期徒刑1 年10月，於96年7 月16日縮刑期滿出監執行完畢
    ，有臺灣高等法院被告前案紀錄表及臺灣屏東地方法院檢察
    署刑案資料查註紀錄表各1 份在卷可按，其5 年之內再因故
    意犯有期徒刑以上刑之本罪，為累犯，各應依法加重其刑。
    又其所犯上開3 罪，犯意各別，行為互殊，應論以數罪並分
    論併罰之。
四、爰審酌被告甲○○之年齡、品行、智識能力、犯罪手段、行
    為對法益造成侵害之程度，其為67年6 月9 日出生、受有高
    中肄業教育程度、務農為業之人，有警詢年籍等資料附卷可
    參，並據其在本院審理時自陳在卷，本件犯罪時已屆而立，
    前有多次犯罪經法院判刑確定並入監執行之紀錄，除上開構
    成施用毒品訴追條件及累犯之要件，不再重複評價者外，尚
    有：(一)85年間因違反麻醉藥品管理條例、藥事法案件，經本
    院85年度訴字第439 號判處有期徒刑3 年2 月、6 月，應執
    行有期徒刑3 年6 月確定；(二)85年間另犯違反麻醉藥品管理
    條例案件，經本院85年度易字第2321號判處有期徒刑4 月確
    定，與前開(一)所示之刑接續執行，於86年4 月29日刑期起算
    ，87年9 月22日因縮刑假釋出監付保護管束，旋又因施用毒
    品而違反保護管束期間應注意事項，經撤銷假釋，所餘殘刑
    有期徒刑1 年10月於89年3 月15日入監執行，90年12月12日
    期滿出監執行完畢；(三)92年間犯搶奪、侵占罪，經本院92年
    度315 號分別判處有期徒刑1 年4 月、罰金5,000 元確定；
    (四)92年間因施用第一級、第二級毒品而違反毒品危害防制條
    例案件，經本院92年度訴字第670 號判處有期徒刑1 年、10
    月，應執行有期徒刑1 年8 月確定，與前開(三)所示之刑接續
    執行，於92年8 月5 日入監執行，一度於92年11月5 日至93
    年1 月9 日間轉出執行另案強制戒治，於95年3 月28日縮刑
    假釋出監付保護管束，95年5 月30日因保護管束期滿未經撤
    銷假釋而執行完畢，有臺灣高等法院被告前案紀錄表及臺灣
    屏東地方法院檢察署刑案資料查註紀錄表各1 份在卷可按，
    素行不良，茲就其施用毒品之犯罪類型，雖有認為僅屬自戕
    行為，並未涉侵害他人法益者，惟姑不論此見與我國現行刑
    事立法除就行為人藉自殘行為達到其他侵害國家、社會法益
    結果之目的，而在相關特別立法如妨害兵役治罪條例等特別
    法中定以處罰之規定外，向不加罰於單純自殘，甚或自殺行
    為所表彰之規範體系價值觀念相左，況毒品危害防制條例第
    10條所規定對施用毒品行為之處罰，其法定刑猶相當，或更
    甚（如施用第一級毒品罪）於刑法中關於故意「傷害他人」
    規定罪責，舉輕明重，足徵其規範保護之法益，原不在該「
    自戕」行為本身所造成行為人個人身體健康之有形侵害。蓋
    民主法治國家之所異於獨裁、集權社會，其國家政策、社會
    發展，均取決於以全體公民個人意志累積形成之群體意志，
    凡公民不分性別、學歷、職業、貧富、愚智，任由鴻儒碩彥
    至販夫走卒，其個人意志之表現就群體意志決定之形成，均
    屬等值，直接影響國家、社會整體之命運，至關重要，則個
    人基於自主、健全意思所表現之公民意志，不分良窳，均應
    尊重，然若有藉不正手段影響他人或自陷個人健全自主意志
    不能正常形成、表現者，不僅直接侵蝕公民群體意志形成之
    基礎，迫令其他自重慎行大眾均須承受建立在該不健全基礎
    形成之公共政策、社會生活品質之結果，對於國家、社會法
    益及人民全體利益，猶已構成危害，是如投票受賄罪所規範
    者，即在禁止公民匯集個人自主意志以形成群體意志之過程
    受不當影響及控制，即為適例。今毒品除可對個人身體健康
    造成有形傷害外，就人之身體及精神形成高度成癮性及依賴
    性，猶足以抑制個人表現其本於心性能力所為自主意志之決
    定，並進而造成群體意志表現遭不當扭曲之危險，直接影響
    國家、社會之發展，侵害至鉅，斷非僅止於個人健康之危害
    ，被告甲○○迭因施用毒品而經觀察、勒戒、強制戒治及刑
    之執行矯治，未幾仍重蹈覆轍，除徵其守法觀念薄弱，堪認
    已施用毒品成習，積重難返，對其個人身心、家庭及國家、
    社會之危害非輕，並考量其犯罪施用毒品之情節，查獲毒品
    、器具之數量，及其犯罪經查獲後，至本院審理時均能坦認
    犯行，態度尚可等一切情狀，量處如主文所示之刑，並定其
    應執行之刑，以資儆懲。
五、未扣案而供被告本件施用海洛因犯罪使用之注射針筒、施用
    甲基安非他命使用之玻璃管，除據被告甲○○供稱於查獲前
    已經丟棄而滅失，依現有卷證復不能證明其尚存在，爰不另
    為沒收之諭知，附此敘明。
據上論斷，應依刑事訴訟法第273 條之1 第1 項、第299 條第1
項前段，毒品危害防制條例第10條第1 項、第2 項，刑法第11條
前段、第47條第1 項、第51條第5 款，判決如主文。
本案經檢察官簡志祥到庭執行職務
中    華    民    國    98    年    2     月    19    日
                  刑事第二庭    法  官  陳松檀
以上正本證明與原本無異。
如不服本判決應於收受本判決送達後10日內向本院提出上訴書狀
，其未敘述上訴理由者，並得於提起上訴後10日內向本院補提理
由書狀（均須按他造當事人之人數附繕本）「切勿逕送上級法院
」
中    華    民    國    98    年    2     月    19    日
                                書記官  黃佳惠
附錄本件判決引用之法條：
毒品危害防制條例第10條
施用第一級毒品者，處6 月以上5 年以下有期徒刑。
施用第二級毒品者，處3 年以下有期徒刑。


司法院資訊處製作；財團法人民間司法改革基金會備份。
